臺灣高等法院臺中分院刑事裁定
110年度聲字第1391號
聲明異議人  
即受處分人  龍明毅




上列聲明異議人因強制戒治案件，對於臺灣彰化地方檢察署檢察
官之執行指揮（110年度戒執一字第108號），聲明異議，本院裁
定如下：
    主  文
聲明異議駁回。
    理  由
一、聲明異議人即受處分人龍明毅（下稱異議人）聲明異議意旨
    略以：
　㈠按毒品危害防制條例第20條之1第1項第5款規定，因發現確實
    之新證據足認受觀察、勒戒或強制戒治處分之人，應不施 
    以觀察、勒戒或強制戒治者，得以書狀敘述理由，聲請原裁
    定法院重新審理，卻遭貴院認無重新審理之理由或程序不合
    法，裁定駁回。異議人先前強制戒治之判斷標準，將毒品犯
    罪及其他犯罪相關司法紀錄，不設上限採計配分，作為是否
    有繼續施用毒品傾向之判斷，欠缺合理之關聯性，應認異議
    人得依毒品危害防制條例第20條之1第5款規定提起聲請。
　㈡次按為配合毒品危害防制條例及最高法院刑事大法庭109年度
    台上大字3826號裁定變更適用觀察勒戒處遇對象標準及頻率
    ，法務部與衛生福利部研議修正「有無繼續施用毒品傾向評
    估標準」，就評分項目前科紀錄部分予以調整，並於110年3
    月26日生效。又按依刑法第2條規定：「行為後法律有變更
    者，適用行為時之法律。但行為後之法律有利於行為人者，
    適用最有利於行為人之法律。沒收、非拘束人身自由之保安
    處分適用裁判時之法律。處罰或保安處分之裁判確定後，未
    執行或執行未完畢，而法律有變更，不處罰其行為或不施以
    保安處分者，免其刑或保安處分之執行」，故異議人原依修
    正前之有無繼續施用毒品傾向評估標準評估後認有繼續施用
    之可能性，應改依修正後有無繼續施用毒品傾向評估標準進
    行評估，做出適法之裁定等語。
二、按受刑人或其法定代理人或配偶以檢察官執行之指揮為不當
    者，得向諭知該裁判之法院聲明異議，刑事訴訟法第484 條
    定有明文。所稱「檢察官執行之指揮不當」，係指檢察官有
    積極執行指揮之違法及其執行方法有所不當等情形而言；定
    應執行刑之裁定確定後即生效力，檢察官如依定應執行刑之
    確定裁定內容為指揮執行，自難指檢察官執行之指揮為違法
    或其執行方法不當（最高法院95年度台抗字第486號、109年
    度台抗字第1542號等裁定意旨參照）。又刑罰執行，由檢察
    官依指揮書附具之裁判書為之，刑事訴訟法第457條第1項、
    第458 條規定至明。從而，除法院之確定判決或定執行刑之
    確定裁定有違法情事，經非常上訴或再審程序加以撤銷或變
    更者外，原確定裁判有其執行力，檢察官應據以執行（最高
    法院101年度台抗字第301號裁定意旨參照）。從而如強制戒
    治之裁定確定後即生效力，檢察官如依強制戒治之確定裁定
    內容為指揮執行，自難指檢察官執行之指揮為違法或其執行
    方法不當。
三、次按觀察、勒戒後，檢察官依據勒戒處所之陳報，認受觀察
    、勒戒人無繼續施用毒品傾向者，應即釋放，並為不起訴之
    處分；認受觀察、勒戒人有繼續施用毒品傾向者，檢察官應
    聲請法院裁定令入戒治處所強制戒治，其期間為6 個月以上
    ，至無繼續強制戒治之必要為止，但最長不得逾1 年，毒品
    危害防制條例第20條第2 項定有明文。而有無繼續施用毒品
    傾向之評估標準，並非完全以受觀察、勒戒人執行觀察、勒
    戒處分後之結果為準，執行觀察、勒戒處分前之各種情況，
    仍應作為評估之依據。依「有無繼續施用毒品傾向評估標準
    評分說明手冊」規定，係以「前科紀錄與行為表現」、「臨
    床評估」及「社會穩定度」等三大項合併計算分數，每一大
    項皆有靜態因子與動態因子。先以靜態因子分數評分，靜態
    因子分數總分在60分（含）以上為「有繼續施用毒品傾向」
    ；60分以下，與動態因子分數相加，如果總分在60分（含）
    以上，為「有繼續施用毒品傾向」。是究竟有無「繼續施用
    毒品傾向」，係依具體個案之臨床實務及相關事證等情綜合
    判定，有其相當之專業依據及標準，且涉及專門醫學。又衡
    酌強制戒治之目的，係為協助施用毒品者戒斷毒品之心癮及
    身癮所為之一種保安處分類型，而該評估標準係適用於每一
    位受觀察、勒戒處分之人，具一致性、普遍性、客觀性，倘
    其評估由形式上觀察，無擅斷或濫權等明顯不當之情事，法
    院原則即宜予尊重。
四、經查：法務部為因應毒品危害防制條例之修正及109年11月1
    8日最高法院刑事大法庭109年台上大字第3826號裁定，固於
    110年3月26日以法矯字第11006001760號函檢送修正之「有
    無繼續施用毒品傾向評估標準紀錄表」及「有無繼續施用毒
    品傾向評估標準說明手冊」各1份。惟本件法務部○○○○○○○○
    業已依據上開修正後之標準，就異議人之前科紀錄與行為表
    現、臨床評估、社會穩定度等3大項因素（每大項均有靜態
    因子與動態因子）進行評估，其中：⑴前科紀錄與行為表現
    部分合計為32分（有4筆毒品犯罪相關司法紀錄，每筆5分，
    上限10分、首次毒品犯罪年齡為「20歲以下」計10分、有5
    筆其他犯罪相關紀錄，每筆2分，計10分、上限10分，入所
    時尿液毒品檢驗為「無藥物反應」計0分，上開4項靜態因子
    合計為30分；所內行為表現之動態因子為「持續於所內抽菸
    」計2分）。⑵臨床評估部分合計為36分（有多重毒品濫用計
    10分、有合法物質濫用菸品計2分、無注射使用計0分、使用
    年數超過1年計10分，上開靜態因子合計為22分；有精神疾
    病計10分 ，臨床綜合評估（含病識感、動機、態度、就醫
    意願）為「中度」計4分，上開動態因子合計為14分）。⑶社
    會穩定度部分合計為0分（有全職工作「機油買賣」計0分，
    上開靜態因子合計0分；家人「無」濫用藥物計0分、入所後
    有家人訪視「1次」計0分、出所後與家人同住計0分，上開
    動態因子合計0分）。以上前科紀錄與行為表現、臨床評估
    、社會穩定度等總分合計為68分（靜態因子共計52分，動態
    因子共計16分），綜合判斷後認有繼續施用毒品傾向，故依
    最新之「有無繼續施用毒品傾向評估標準紀錄表」及「有無
    繼續施用毒品傾向評估標準說明手冊」評估結果，仍應認定
    異議人有繼續施用毒品之傾向。而前述綜合評估之結果，係
    由該所具相關專業知識經驗之醫師，依其本職學識，於異議
    人觀察、勒戒期間，就其過往前科紀錄與行為表現、臨床評
    估及社會穩定度等因素所為之綜合判斷，為具有科學驗證所
    得之結論，且由形式上觀察，並無擅斷或濫權等明顯不當之
    情事，自得資為判斷異議人有無繼續施用毒品傾向之證明，
    且異議人亦曾就臺灣彰化地方法院於110年3月8日以110年度
    毒聲字第228號令其入戒治處所強制戒治，其期間為陸個月
    以上，至無繼續施用強制戒治之必要為止，但最長不得逾壹
    年之裁定，以上開理由提起抗告，經本院於110年5月13日以
    110年度毒抗字第482號裁定駁回確定，有該裁定書附卷可稽
    （本院卷第13至16頁）。
五、綜上所述，執行檢察官依據臺灣彰化地方法院110年度毒聲
    字第228號裁定、本院110年度毒抗字第482號駁回抗告之裁
    定確定內容指揮執行，並無違法或不當。異議人徒憑己見，
    而以前揭情詞指摘執行檢察官之指揮執行不當，難認有據。
    從而，異議人之異議為無理由，應予駁回。
六、據上論斷，應依刑事訴訟法第486條，裁定如主文。
中　　華　　民　　國　　110 　年　　5 　　月　　28　　日
           刑事第八庭　審判長法　官　林  清  鈞
                             法　官  黃  小  琴
                             法　官  郭  瑞  祥
以上正本證明與原本無異。
如不服本裁定，得於收受送達5日內向本院提出抗告書狀 (須附
繕本)。
                             書記官  賴  淵  瀛 
中　　華　　民　　國　　110 　年　　5 　　月　　28　　日